【裁判字號】    98,訴,3815
【裁判日期】    981217
【裁判案由】    毒品危害防制條例
【裁判全文】
臺灣臺中地方法院刑事判決              98年度訴字第3815號
公  訴  人  臺灣臺中地方法院檢察署檢察官
被      告  乙○○
                      號
上列被告因違反毒品危害防制條例案件，經檢察官提起公訴（98
年度毒偵字第3417、3745號），被告於本院準備程序中就被訴事
實為有罪之陳述，經本院合議庭裁定由受命法官獨任依簡式審判
程序審理，判決如下：
    主    文
乙○○施用第一級毒品，累犯，處有期徒刑拾月；又施用第二級
毒品，累犯，處有期徒刑伍月；又施用第一級毒品，累犯，處有
期徒刑拾月。應執行有期徒刑貳年。
    犯罪事實
一、乙○○前因施用毒品案件，經本院以89年度毒聲字第762 號
    裁定送勒戒所觀察、勒戒後，認無繼續施用毒品之傾向，於
    民國98年2 月21日執行完畢釋放，由臺灣臺中地方法院檢察
    署檢察官以89年度毒偵字第1031號不起訴處分確定。又於前
    揭觀察、勒戒執行完畢釋放後5 年內之89年間，因施用毒品
    案件，經本院以89年度毒聲字第3476號裁定送觀察、勒戒後
    ，認有繼續施用毒品之傾向，而經本院以89年度毒聲字第41
    59號裁定令入戒治處所施以強制戒治，嗣於90年2 月2 日停
    止戒治，並於90年7 月10日停止戒治保護管束期滿；而所犯
    施用毒品犯行部分，則由臺灣臺中地方法院檢察署檢察官提
    起公訴，經本院以89年度訴字第1592號刑事判決判處應執行
    有期徒刑1 年確定。復因詐欺案件，經本院以96年度簡字第
    176 號刑事判決判處有期徒刑4 月，嗣經減刑為有期徒刑2
    月確定，於97年3 月1 日縮刑期滿執行完畢。詎猶不知悔改
    ，分別為下列之行為：
  (一)基於施用第一級毒品海洛因之犯意，於98年6 月27日（起訴
    書誤植為28日）上午8 時許，於前往中科路上之張凱閔車內
    ，以針筒注射之方式，施用第一級毒品海洛因1 次；另基於
    施用第二級毒品之犯意，於98年6 月30日21時25分許為警採
    尿往前回溯96小時內某時，在不詳處所，以將甲基安非他命
    置於錫泊紙燒烤吸食煙氣之方式，施用第二級毒品甲基安非
    他命1 次。嗣於98年6 月30日20時45分許，為警持本院核發
    搜索票前往臺中市○區○○路二段151 巷3 之4 號張凱閔住
    處搜索時，經警徵得在場之乙○○同意採尿送驗，結果呈嗎
    啡及甲基安非他命陽性反應，而查知上情。
  (二)又基於施用第一級毒品海洛因之犯意，於98年8 月26日（起
    訴書誤植為25日）某時許，在丙○○車內，以針筒注射之方
    式，施用第一級毒品海洛因1 次。嗣於98年8 月28日18時30
    分許，因其為列管之毒品人口，經警前往其住處訪查後，並
    徵得其同意採尿送驗，結果呈嗎啡陽性反應，始查悉上情。
二、案經臺中市警察局第三分局報告臺灣臺中地方法院檢察署檢
    察官偵查起訴。
    理    由
一、上揭犯罪事實，業據被告乙○○於本院審理時坦承不諱，且
    被告於98年6 月30日21時25分許，經警採集尿液送驗之結果
    ，確呈嗎啡及甲基安非他命陽性反應；於98年8 月28日19時
    10分許，為警採尿送驗之結果，亦呈嗎啡陽性反應，此有臺
    中市警察局第三分局委託驗尿代號與真實姓名對照表及中山
    醫學大學附設醫院檢驗科藥物檢測中心尿液檢驗報告各2 份
    附卷可稽，是被告之任意性自白核與事實相符，應堪採信。
    本案事證明確，被告上開施用第一級毒品海洛因及施用第二
    級毒品甲基安非他命之犯行，洵堪認定。
二、按施用第一、二級毒品為犯罪行為，毒品危害防制條例第10
    條定有處罰明文。故施用第一級毒品者，依前揭規定本應科
    以刑罰。惟基於刑事政策，對合於一定條件之施用者，則依
    同條例第20條、第23條之規定，施以觀察、勒戒及強制戒治
    之保安處分。現行毒品危害防制條例於92年7 月9 日修正公
    布，自93年1 月9 日施行，其中第20條、第23條將施用毒品
    之刑事處遇程式，區分為「初犯」及「5 年內再犯」、「5
    年後再犯」。依其立法理由之說明：「初犯」，經觀察、勒
    戒或強制戒治後，應為不起訴處分或不付審理之裁定；經觀
    察、勒戒或強制戒治執行完畢釋放後，「5 年內再犯」者，
    因其再犯率甚高，原實施之觀察、勒戒及強制戒治既已無法
    收其實效，爰依法追訴或裁定交付審理。至於經觀察、勒戒
    或強制戒治執行完畢釋放後，「5 年後再犯」者，前所實施
    之觀察、勒戒或強制戒治已足以遮斷其施用毒品之毒癮，為
    期自新及協助其斷除毒癮，仍適用「初犯」規定，先經觀察
    、勒戒或強制戒治之程式。從而依修正後之規定，僅限於「
    初犯」及「5 年後再犯」二種情形，始應先經觀察、勒戒或
    強制戒治程式。倘被告於5 年內已再犯，經依法追訴處罰，
    縱其第3 次（或第3 次以上）再度施用毒品之時間，在初犯
    經觀察、勒戒或強制戒治執行完畢釋放5 年以後，已不合於
    「5 年後再犯」之規定，且因已於「5 年內再犯」，顯見其
    再犯率甚高，原實施觀察、勒戒或強制戒治，已無法收其實
    效，即應依該條例第10條處罰（最高法院95年度第7 次刑事
    庭會議決議參照）。查被告前因施用毒品案件，經本院以89
    年度毒聲字第762 號裁定送勒戒所觀察、勒戒後，認無繼續
    施用毒品之傾向，於98年2 月21日執行完畢釋放，由臺灣臺
    中地方法院檢察署檢察官以89年度毒偵字第1031號不起訴處
    分確定。又於前揭觀察、勒戒執行完畢釋放後5 年內之89年
    間，因施用毒品案件，經本院以89年度毒聲字第3476號裁定
    送觀察、勒戒後，認有繼續施用毒品之傾向，而經本院以89
    年度毒聲字第4159號裁定令入戒治處所施以強制戒治，嗣於
    90年2 月2 日停止戒治，並於90年7 月10日停止戒治保護管
    束期滿；而所犯施用毒品犯行部分，則由臺灣臺中地方法院
    檢察署檢察官提起公訴，經本院以89年度訴字第1592號刑事
    判決判處應執行有期徒刑1 年確定等情，有臺灣臺中地方法
    院檢察署刑案資料查註紀錄表、全國施用毒品案件紀錄表及
    臺灣高等法院被告前案紀錄表在卷可參。是被告雖於強制戒
    治執行完畢釋放5 年後，再犯本件施用毒品犯行，揆諸首開
    說明，仍應依法論科。
三、查海洛因、甲基安非他命分係毒品危害防制條例第2 條第2
    項第1 、2 款所規定之第一、二級毒品。核被告乙○○如事
    實欄一(一)所為，係犯同條例第10條第1 項之施用第一級毒品
    罪及同條第2 項之施用第二級毒品罪；如事實欄一(二)所為，
    係係犯同條例第10條第1 項之施用第一級毒品罪。其持有毒
    品之行為，意在供己施用，故其施用前後持有之低度行為，
    應為施用之高度行為所吸收，均不另論罪。被告所犯上開2
    次施用第一級毒品罪及1 次施用第二級毒品罪之行為間，犯
    意各別，行為互殊，應予分論併罰。又被告前因詐欺案件，
    經本院以96年度簡字第176 號刑事判決判處有期徒刑4 月，
    嗣經減刑為有期徒刑2 月確定，於97年3 月1 日縮刑期滿執
    行完畢等情，有臺灣臺中地方法院檢察署刑案資料查註紀錄
    表及臺灣高等法院被告前案紀錄表在卷可考，其受徒刑執行
    完畢5 年內故意再犯本件有期徒刑以上之3 罪，均屬累犯，
    應各依刑法第47條第1 項規定，加重其刑。至被告雖陳稱其
    已供出毒品來源即上手丙○○云云，惟丙○○因轉讓毒品海
    洛因予被告之犯行，而經檢察官提起公訴，固有臺灣臺中地
    方法院檢察署98年度偵字第22960 號起訴書1 份在卷可按，
    然被告於本案兩次為警查獲，於警、偵訊時僅曾分別供稱向
    綽號「大肥」或「阿凱」之人購買毒品，但無法提供該人之
    具體料供查緝等情，有其警詢及偵訊筆錄附卷足憑；又被告
    係於98年8 月21日經警持搜索票前往其住所搜索時，始供出
    其施用之毒品來源為向丙○○所購買乙節，亦據本院依職權
    調取丙○○所涉上開毒品危害防制條例案卷核閱無訛，足見
    丙○○並非於本案因被告供出毒品來源而遭破獲，則被告自
    無適用毒品危害防制條例第17條規定而減輕其刑之餘地，附
    此敘明。爰審酌被告曾因施用毒品犯行，經施以強制戒治執
    行完畢，竟猶不知戒絕，復仍施用毒品，無視於毒品對於自
    身健康之戕害及國家對於杜絕毒品犯罪之禁令，惡性非輕，
    惟念其犯後始終坦認犯行，態度尚佳，及所犯為自戕行為等
    一切情狀，分別量處如主文所示之刑，並定其應執行刑，以
    示懲儆。
據上論斷，應依刑事訴訟法第273 條之1 第1 項、第299 條第1
項前段，毒品危害防制條例第10條第1 項、第2 項，刑法第11條
前段、第47條第1 項、第51條第5 款，判決如主文。
本案經檢察官甲○○到庭執行職務。
中    華    民    國    98    年    12    月    17    日
                  刑事第十七庭  法  官  劉惠娟
以上正本證明與原本無異。
如不服本判決應於收受判決後10日內向本院提出上訴書狀，並應
敘述具體理由。其未敘述上訴理由者，應於上訴期間屆滿後20日
內向本院補提理由書（均須按他造當事人之人數附繕本）「切勿
逕送上級法院」。
                                書記官  童淑芬
中    華    民    國    98    年    12    月    17    日
附錄論罪科刑法條：
毒品危害防制條例第十條
施用第一級毒品者，處六月以上五年以下有期徒刑。
施用第二級毒品者，處三年以下有期；徒刑。


司法院資訊處製作；財團法人民間司法改革基金會備份。
